【裁判字號】    97,聲再,72
【裁判日期】    970829
【裁判案由】    聲請再審
【裁判全文】
臺灣高等法院臺中分院刑事裁定          97年度聲再字第72號
再審聲請人
即受判決人  甲○○
上列聲請人因偽造有價證券案件，對於本院96年度重上更(一)字第
62號中華民國96年8月1日第二審確定判決（臺灣臺中地方法院90
年度訴字第2323號，起訴案號：臺灣臺中地方法院檢察署90年度
偵字第5384號、第6890號），聲請再審，本院裁定如下：
    主  文
再審之聲請駁回。
    理  由
一、聲請意旨略以：(一)臺灣臺中地方法院檢察署檢察官以90年度
    偵字第5384號、第6890號就被告涉犯偽造有價證券罪嫌提起
    公訴，有違告訴或請求乃論之罪，其告訴或請求已經撤回或
    已逾告訴期間應為不起訴處分之規定。(二)證人即債務人陳世
    輝分別於本院88年度重上更(一)字第 7號審理時曾陳報並無偽
    造本票、盜刻印章之事，及於臺灣臺中地方法院92年度訴字
    第60號民事庭審理時供述向被告所借款項用途，並出具會帳
    單以證系爭本票即票號N0000000號本票一紙係由伊所簽立，
    且經由內政部警政署刑事警察局檢驗，亦證系爭本票所蓋富
    存建設股份有限公司（下稱富存公司）之印文，與富存公司
    所簽發本票留存之印文相同；富存公司之法定代理人余保存
    於民國83年 3月16日業已知悉本情；證人陳逸真出具證明並
    在庭上作證，稱陳世輝簽發富存公司本票新台幣（下同） 3
    億5 千萬元，行擔保供清償借款，綜上對被告有利事實有證
    1.至證11.附卷可稽，爰依法提出再審。(三)另臺灣臺中地方法
    院檢察署、臺灣臺中地方法院及本院皆視若無睹，以不知地
    點方式時間作為起訴判決的證據，已違反刑事訴訟法，有不
    能勝任調查之職權，應依法移轉其他同級高等法院審理再審
    等語。
二、按有罪之判決確定後，有左列情形之一者，為受判決人之利
    益，得聲請再審︰一原判決所憑之證物已證明其為偽造或變
    造者。二原判決所憑之證言、鑑定或通譯已證明其為虛偽者
    。三受有罪判決之人，已證明其係被誣告者。四原判決所憑
    之通常法院或特別法院之裁判已經確定裁判變更者。五參與
    原判決或前審判決或判決前所行調查之法官，或參與偵查或
    起訴之檢察官，因該案件犯職務上之罪已經證明者，或因該
    案件違法失職已受懲戒處分，足以影響原判決者。六因發現
    確實之新證據，足認受有罪判決之人應受無罪、免訴、免刑
    或輕於原判決所認罪名之判決者。前項第1款至第 3款及第5
    款情形之證明，以經判決確定，或其刑事訴訟不能開始或續
    行非因證據不足者為限，得聲請再審，刑事訴訟法第 420條
    定有明文。上述刑事訴訟法第420條第1項第 6款所謂發現確
    實之新證據，係指該證據於事實審法院判決前已經存在，為
    法院、當事人所不知，不及調查斟酌，至其後始行發現，且
    就證據本身形式上觀察，固不以絕對不須經過調查程序為條
    件，但必須顯然可認為足以動搖原有罪確定判決，而為受判
    決人無罪、免訴、免刑或輕於原判決所認罪名之判決者為限
    。此受理聲請再審之最後事實審法院，應就聲請再審理由之
    所謂「新證據」，是否具備事實審判決前已經存在，為法院
    、當事人所不知，事後方行發現之「嶄新性」，及顯然可認
    足以動搖原有罪確定判決，應為無罪、免訴、免刑或輕於原
    判決罪名之「顯然性」二要件，加以審查，為判斷應否准予
    開始再審之準據。
三、經查：
  (一)本件原確定判決認定聲請人係犯刑法第201條第1項之偽造有
    價證券罪、同法第214條之使公務員登載不實罪、同法第339
    條第 1項之詐欺取財罪，上開各罪均非屬告訴乃論罪，故臺
    灣臺中地方法院檢察署檢察官依偵查所得證據，足認被告有
    犯罪嫌疑而以90年度偵字第5384號、第6890號提起公訴，臺
    灣臺中地方法院暨本院先後予以受理，並無違誤，合先敘明
    。
  (二)聲請意旨欄(二)所附之相關證據，計有：1.證一之陳世輝臺灣
    臺中地方法院83年度自字第 897號刑事自訴撤回狀影本、2.
    證二之本院88年度附民字第 666號刑事附帶民事訴訟判決、
    溫文超本院88年度上更(一)字第 7號刑事附帶民事起訴狀、本
    院刑事附帶民事訴訟判決確定證明書影本各 1份、3.證三之
    陳世輝所屬 9家公司名冊影本、4.證四之富山集團應付許代
    書票據共65項，即應付被告甲○○債權計 276,220,000元、
    5.證五之積欠甲○○借款，本票及支票計 276,923,000元明
    細影本、6.證六之富山公司積欠甲○○之債務彙總表影本，
    計477,841,900元、7.證七之收款條影本、8.證八之票號583
    326號、 341513號本票影本及內政部警政署刑事警察局鑑驗
    通知書影本 1份、9.證九之委任狀影本、10.證十之與余保存
    共簽同意書影本、11.證十一之富山集團之債務明細表影本。
    然上開證據編號1.至11.均於事實審法院判決（96年8月1日）
    前即已存在，且為聲請人當時所明知，並非事實審法院判決
    前未經發現之證據，與前述「嶄新性」要件已有不符。
  (三)復以原確定判決於判決理由欄中詳細敘明「被告所提出陳世
    輝相關之會帳單、撤回自訴狀、自白書、富山建設公司積欠
    甲○○之債務彙總表等資料，縱令屬實，僅足說明被告與富
    存公司及陳世輝間之債權債務關係，亦不足以證明陳世輝有
    簽發及交付被告系爭本票(1)……依被告所提出前開富山建設
    開發事業集團債權清償處理說明會會議記錄已載明83年元月
    份起重新改組，原總經理陳世輝經董事會決議調為執行董事
    ，改由主席林政勵任總經理為大家（債權人）服務，何以被
    告甲○○卻於如附表壹所示本票發票日過數年後，於85年 1
    月30日找陳世輝私下寫下前開會帳單、和解書、彙總表、同
    意書、陳報狀（均無公司章）？況其內容亦與被告原始提出
    向臺灣臺中地方法院聲請裁定准予前開本票強制執行之前開
    82年11月13日切結書所載內容不符。足見被告甲○○事後提
    出之前開陳世輝於85年 1月30日書立之前開會帳單、和解書
    、彙總表、同意書、陳報狀（均無公司章）等均僅係應付官
    司所為，難以證明陳世輝確有簽發及交付系爭本票。(2)……
    陳世輝未如被告所辯，簽發及交付附表壹之支票予甲○○甚
    明，反足證明陳世輝未於自白書書立前簽發本票予被告甲○
    ○，附表壹所示之本票，應係甲○○於82年底至83年間，在
    不詳處所，盜蓋以不詳方式取得之富存公司及負責人余保存
    印章，予以偽造至明，且陳世輝於88年12月10日並未擔任公
    司負責人，其自始至終均指稱未簽發上開附表壹所示之本票
    ，且認如此大額之票據，未有簽名，實不可思議，其憑何能
    自行認無偽造本票及盜刻之事，且憑何會帳並同意甲○○參
    加臺灣臺中地方法院（83）年度民執字第2637、1593號執行
    及參加分配受償，是上開文件顯係甲○○委請陳世輝製作，
    並無從以上開自白書為有利於被告甲○○之認定。(3)被告甲
    ○○所提附於本院上訴審卷第 2宗第156頁至第168頁之文件
    ，經本院上訴審將上開文件送請內政部警政署刑事警察局鑑
    定結果認：本院上訴審卷第 2宗第156頁至第157頁所示陳世
    輝82年5月4日收條之「陳世輝」印文、本院上訴審卷第二宗
    第 162頁所示陳世輝自白書之「陳世輝」印文雖相符、本院
    上訴審卷第二宗第 161頁富山建設（股）公司欠甲○○之債
    務彙總表上之富山集團實際負責人「陳世輝」印文欠清晰，
    無法認定。本院上訴審卷第2宗第168頁富山開發股份有限公
    司與本院上訴審卷第2宗第158頁之同意書人之「富山開發股
    份有限公司」印文相符，而富山開發股份有限公司本院上訴
    審卷第2宗第168頁之「陳世輝」印文欠清晰，無法認定等語
    ，有該局92年5月19日刑紋字第0920082973號鑑驗書1份在卷
    可稽」（見原確定判決第11至13頁）。是本件聲請再審意旨
    (二)所指摘之系爭本票係由陳世輝簽發及交付被告云云，均已
    經原確定判決論述甚詳，而無法據此即為聲請人無罪、免訴
    、免刑或輕於原判決所認罪名之判決，聲請人所附證據顯然
    無可認為足以動搖原確定判決，亦即不具備聲請再審證據所
    應具備之「顯然性」。
四、聲請意旨任憑己意，就原確定判決關於證據取捨、認定事實
    等所為之指摘部分，核與刑事訴訟法第420條第1項第 6款所
    定情形無一相符，是本件再審之聲請為無理由。至於聲請意
    旨(三)所指摘之法院已違反刑事訴訟法，有不能勝任調查之職
    權，而聲請移轉其他同級高等法院審理再審等語，查按刑事
    訴訟法第10條固規定：「有左列情形之一者，由直接上級法
    院，以裁定將案件移轉於其管轄區域內與原法院同級之他法
    院：一、有管轄權之法院因法律或事實不能行使審判權者。
    二、因特別情形由有管轄權之法院審判，恐影響公安或難期
    公平者。直接上級法院不能行使審判權時，前項裁定由再上
    級法院為之。」；惟按：「指定或移轉管轄由當事人聲請者
    ，應以書狀敘述理由向該管法院為之。」刑事訴訟法第11條
    訂有明文。本案聲請人向本院聲請再審又同時聲請移轉管轄
    ，核與上開之規定不符，且刑事訴訟法就聲請再審，又另無
    移轉管轄之其他特別規定，是本件聲請人僅就自己主觀之判
    斷，而認為原確定判決之事實審法院有不能勝任之情事，而
    聲請本院裁定移轉管轄，依法無據，此部分聲請意旨，亦無
    理由。綜上所述，本件聲請人所提之理由或所舉證據，均顯
    核與刑事訴訟法第420條第1項第 6款再審之要件不符，其再
    審之聲請為無理由，應予駁回。
五、據上論斷，應依刑事訴訟法第434條第1項，裁定如主文。
中    華    民    國    97    年     8    月    29    日
            刑事第一庭  審判長法  官  陳  紀  綱
                              法  官  姚  勳  昌
                              法  官  張  智  雄
上列正本證明與原本無異。
如不服本裁定，應於裁定送達後五日內向本院提出抗告狀。
                              書記官  謝  雅  惠
中    華    民    國    97    年    9     月    2     日


司法院資訊處製作；財團法人民間司法改革基金會備份。
